【裁判字號】    97,上訴,891
【裁判日期】    970917
【裁判案由】    違反槍砲彈藥刀械管制條例
【裁判全文】
臺灣高等法院臺南分院刑事判決         97年度上訴字第891號
上  訴  人
即  被  告  乙○○
                    （另案於臺灣臺南監獄執行中）
上  訴  人
即  被  告  丁○○
前  列二人
共      同
指定辯護人 本院公設辯護人甲○○
上列上訴人因違反槍砲彈藥刀械管制條例案件，不服臺灣台南地
方法院96年度重訴字第37號中華民國97年5月29日第一審判決（
起訴案號：臺灣台南地方法院檢察署96年度偵字第6168號），提
起上訴，本院判決如下：
    主  文
原判決關於被告丁○○部分撤銷。
丁○○未經許可，持有可發射子彈具有殺傷力之手槍，累犯，處
有期徒刑壹年捌月，併科罰金新臺幣伍萬元，罰金如易服勞役，
以新臺幣壹仟元折算壹日。仿CLOCK廠27型半自動手槍1支（槍枝
管制編號0000000000，含彈匣1個）及子彈1顆均沒收。
其他上訴（即被告乙○○部分）駁回。
    事  實
一、丁○○曾犯竊盜罪，經法院判處有期徒刑2月確定，於民國
    （下同）95年3月7日執行完畢，猶不知警惕。
二、乙○○於96年2月初至3月初間，自蘇仁伯處收受撞針業已毀
    損無法發射之仿COLT廠半自動手槍1支（無法證明具有殺傷
    力）後，明知未經許可，不得製造可發射子彈具有殺傷力之
    手槍及子彈，竟基於製造可發射子彈具有殺傷力之手槍及子
    彈之犯意，向位於臺南市○○○路之「上弘」模型玩具店，
    購買4支模型槍、鋁製槍機及製造槍枝之零組件等物品，而
    在其位於臺南縣永康市○○○街3號6之1住處，以其93年9月
    間為警查獲改造槍彈所遺留之車床、鑽孔機、火藥、彈殼、
    子彈裝填器等器具及上開至「上弘」模型玩具店所購買之器
    具，修理前揭仿COLT廠半自動手槍之撞針卡榫部分，而製造
    成具有殺傷力之仿COLT廠半自動手槍（槍枝管制編號000000
    0000，含彈匣1個）；並將上開其中3支模型槍換裝土造金屬
    槍管，而分別製造成均具有殺傷力之仿BERE TTA廠92FS型半
    自動手槍（槍枝管制編號0000000000，含彈匣1個）、仿BER
    ETTA廠M9型半自動手槍（槍枝管制編號0000000000，含彈匣
    1個）、仿CLOCK廠27型半自動手槍（槍枝管制編號00000000
    00，含彈匣1個）；另將上開其中1支模型槍槍管內之阻鐵打
    掉貫穿槍管，而製造成具有殺傷力之仿FN廠1901型半自動手
    槍（槍枝管制編號0000000000，含彈匣1個）；且將火藥放
    在彈殼內，再以子彈裝填器壓製，而製造成均具有殺傷力之
    土造子彈87顆、口徑9mm制式子彈3顆、霰彈4顆。
二、乙○○於製造完成上開手槍及子彈後，明知未經許可，不得
    出借可發射子彈具有殺傷力之手槍及子彈，另基於出借可發
    射子彈具有殺傷力之手槍及子彈之犯意，於96年3月2日，在
    臺南縣佳里鎮「多情園」小吃部，將製造完成具有殺傷力之
    仿CLOCK廠27型半自動手槍1支（槍枝管制編號0000000000，
    含彈匣1個）及子彈1顆出借予蘇仁伯（業經原審判刑確定）
    ，而蘇仁伯明知未經許可，不得持有可發射子彈具有殺傷力
    之手槍及子彈，竟基於持有可發射子彈具有殺傷力之手槍及
    子彈之犯意，向乙○○借用上開均具有殺傷力之仿CLOCK廠
    27型半自動手槍1支（槍枝管制編號0000000000，含彈匣1個
    ）及子彈1顆後而持有之。蘇仁伯亦明知未經許可，不得出
    借可發射子彈具有殺傷力之手槍及子彈，另基於出借可發射
    子彈具有殺傷力之手槍及子彈之犯意，於96年3月初，在臺
    南縣佳里鎮「多情園」小吃部，將上開其持有具有殺傷力之
    仿CLOCK廠27型半自動手槍1支（槍枝管制編號0000000000，
    含彈匣1個）及子彈1顆出借予丁○○，而丁○○明知未經許
    可，不得持有可發射子彈具有殺傷力之手槍及子彈，竟基於
    持有可發射子彈具有殺傷力之手槍及子彈之犯意，向蘇仁伯
    借用上開具有殺傷力之仿CLOCK廠27型半自動手槍1支（槍枝
    管制編號0000000000，含彈匣1個）及子彈1顆後而持有之。
    丁○○於持有之上開手槍及子彈約2、3天後，隨即歸還蘇仁
    伯，而蘇仁伯將上開手槍及子彈歸還乙○○後，乙○○於96
    年3月4日將上開均具殺傷力之仿CLOCK廠27型半自動手槍1支
    （槍枝管制編號0000000000，含彈匣1個）、土造子彈64顆
    、口徑9 mm制式子彈1顆，及霰彈4顆寄藏在其向不知情之黃
    昭俊（另經檢察官為不起訴處分）承租之位於臺南市○○街
    18號公司辦事處後方倉庫；復於96年4月1日將上開均具有殺
    傷力之仿BERETTA廠92FS型半自動手槍（槍枝管制編號00000
    00000，含彈匣1個）、仿BERETTA廠M9型半自動手槍（槍枝
    管制編號0000000000，含彈匣1個）、仿CLOCK廠27型半自動
    手槍（槍枝管制編號0000000000，含彈匣1個）、仿FN廠190
    1型半自動手槍（槍枝管制編號0000000000，含彈匣1個）、
    土造子彈23顆、口徑9mm制式子彈2顆寄藏在不知情之曾豐榮
    （另經檢察官為不起訴處分）位於臺南縣永康市○○街90巷
    45號住處內冰箱後方。
三、嗣經警於96年4月10日11時30分許，至黃昭俊位於臺南市○
    ○街18號之公司辦事處搜索，並扣得車床1臺、鑽孔機1臺、
    上開仿COLT廠27型半自動手槍1支（含彈匣1個）、槍身3支
    、滑套3個、仿COLT廠半自動手槍半成品1支、子彈69顆（經
    試射，其中4顆不具殺傷力）、霰彈4顆、彈頭1包、彈殼1包
    ，旋於同日12時20分許，至曾豐榮位於臺南縣永康市○○街
    90巷45號住處搜索，並扣得上開仿BERETTA廠92FS型半自動
    手槍1支（含彈匣1個）、仿BERETTA廠M9型半自動手槍1支（
    含彈匣1個）、仿CLOCK廠27型半自動手槍1支（含彈匣1個）
    、仿FN廠1901型半自動手槍1支（含彈匣1個）、子彈26顆（
    經試射，其中1顆不具殺傷力），又於同日12時50分許，持
    法院所核發之搜索票，至乙○○位於臺南縣永康市○○○街
    3號6之1住處搜索，並扣得火藥1罐、底火蓋1包、火藥釘1盒
    、子彈裝填器1臺、改造槍枝零件1盒。
四、案經臺南市警察局移送臺灣臺南地方法院檢察署檢察官偵查
    起訴。
    理  由
一、認定犯罪事實所憑之證據及理由
（一）按「被告以外之人於審判外之言詞或書面陳述，除法律有
      規定者外，不得作為證據。」；又「被告以外之人於審判
      外之陳述，雖不符前四條之規定，而經當事人於審判程序
      同意作為證據，法院審酌該言詞陳述或書面陳述作成時之
      情況，認為適當者，亦得為證據。」，刑事訴訟法第159
      條第1項、第159條之5第1項分別定有明文；又審判長、受
      命法官或檢察官於必要時，得使鑑定人於法院外為鑑定，
      刑事訴訟法第203條第1項亦有明文，是受審判長、受命法
      官或檢察官以外之人選任之鑑定人所為之書面鑑定報告，
      乃屬傳聞證據。經查，本件證人曾豐榮、黃昭俊、邱裕強
      等人於警詢及檢察官偵查中所為之陳述，以及臺南市警察
      局刑事警察大隊委託內政部警政署刑事警察局所為之槍彈
      鑑定書面陳述，雖均為被告以外之人審判外之陳述，惟上
      開證言及書面陳述，業經被告等於審判程序表示同意作為
      證據，且上開證人等之證述復與被告二人之自白相符，鑑
      定書且為專業人員作成，審酌其作成時之情況，均無不當
      ，參照首揭法條規定，均得作為證據，合先敘明。
（二）有扣案均具有殺傷力之仿COLT廠27型半自動手槍1支（槍
      枝管制編號0000000000）、仿BERETTA廠92FS型半自動手
      槍1支（槍枝管制編號0000000000，含彈匣1個）、仿BERE
      TTA廠M9型半自動手槍1支（槍枝管制編號0000000000，含
      彈匣1個）、仿CLOCK廠27型半自動手槍1支（槍枝管制編
      號0000000000，含彈匣1個）、仿FN廠1901型半自動手槍1
      支（槍枝管制編號0000000000，含彈匣1個）、土造子彈
      87顆、口徑9mm制式子彈3顆、霰彈4顆，以及車床1臺、鑽
      孔機1臺、槍身3支、滑套3個、仿COLT廠半自動手槍半成
      品1支、彈頭1包、彈殼1包，火藥1罐、底火蓋1包、火藥
      釘1盒、子彈裝填器1臺、改造槍枝零件1盒，以及內政部
      警政署96年4月27日刑鑑字第0960055678號、同年月30日
      刑鑑字第0960055700號槍彈鑑定書，證明扣案槍彈具有殺
      傷力等在卷可按（見偵卷87至111頁）。
（三）證人蘇仁伯之證述（見警卷82至84頁，偵卷23至24頁，原
      審卷65至74頁）。
（四）證人黃昭俊之證述（見警卷63至68頁，偵卷22至21頁）。
（五）證人曾豐榮之證述（見警卷58至62頁，偵卷17至18、55至
      56、71至72頁）
（六）證人邱裕強之證述（見警卷69至79頁，偵卷26至27、149
      至150頁）。
（七）證人乙○○之證述（見警卷54至57頁，偵卷12至15、77至
      78、184至188頁，原審卷36至42、65至74頁）。
（八）證人丁○○之證述（見警卷80至81頁，偵卷54至56、58、
      153至154、186至188頁，原審卷36至42、65至74頁）。
（九）被告乙○○、丁○○二人迭於偵審中坦承上揭事實不諱。
（十）被告乙○○出借給蘇仁伯，蘇仁伯再出借給被告丁○○之
      仿CLOCK廠27型半自動手槍1支（槍枝管制編號0000000000
      ，含彈匣1個），同時出借之子彈究為幾顆？ 被告乙○○
      、蘇仁伯及被告丁○○三人均無從確定，爰依罪疑惟輕之
      原則，認定為1顆。
二、對於被告辯解本院之判斷
（一）被告乙○○辯解要旨
      辯稱：伊自白犯罪因而查獲被告丁○○，應可依槍砲彈藥
      刀械管制條例第18條之規定，減輕或免除其刑。
（二）不採的理由
      按依槍砲彈藥刀械管制條例第18條之規定，能減輕或免除
      其刑之情形僅有「自首，並報繳其持有之全部槍砲、彈藥
      、刀械者」及「於偵查或審判中自白，並供述全部槍砲、
      彈藥、刀械之來源及去向，因而查獲或因而防止重大危害
      治安事件之發生者」二種情形。惟查被告乙○○於本案並
      不合乎「自首」之要件，此業經證人即台南市刑警大隊警
      員丙○○證述：「我們也知道他（指被告）被通緝，但因
      為他另涉嫌持有槍彈」、「因為懷疑被告乙○○持有槍彈
      之嫌疑才聲請監聽及搜索」等語明確（見本院卷97年9月3
      日筆錄）。又查本案查獲時，前述槍彈均在被告乙○○持
      有中，並未在蘇仁伯或丁○○持有中，從而本案與所謂「
      ... 自白，並供述槍砲、彈藥、刀械之來源及去向，因而
      查獲」之要件亦不該當，本案被告乙○○尚無法適用槍砲
      彈藥刀械管制條例第18條之規定來減輕或免除其刑。
三、論罪科刑之理由
（一）核被告乙○○所為，係犯槍砲彈藥刀械管制條例第8條第1
      項製造可發射子彈具有殺傷力手槍罪、同條第2項出借可
      發射子彈具有殺傷力手槍罪，及同條例第12條第1項製造
      子彈罪、同條第2項出借子彈等罪；被告丁○○所為，係
      犯槍砲彈藥刀械管制條例第8條第4項持有可發射子彈具有
      殺傷力手槍罪及同條例第12條第4項持有子彈罪。被告乙
      ○○同一時間內製造、出借如事實欄所述可發射子彈具有
      殺傷力手槍及子彈，均為想像競合犯，應分別從一重之製
      造、出借可發射子彈具有殺傷力手槍罪處斷；且其持有上
      開槍、彈之行為為其製造槍、彈之行為所吸收，不另論罪
      。又其製造手槍與出借手槍二罪間，犯意個別，行為互殊
      ，應分論併罰之。被告丁○○同時持有可發射子彈具有殺
      傷力手槍及子彈，乃一行為同時觸犯數罪名之想像競合犯
      ，應從一重之持有可發射子彈具有殺傷力手槍罪處斷。
（二）被告丁○○曾犯竊盜罪， 經法院判處有期徒刑2月確定，
      於95年3月7日執行完畢，有臺灣高等法院被告前案紀錄表
      在卷可按，其於有期徒刑執行完畢後，5年內故意再犯本
      件有期徒刑以上之罪，為累犯，應依刑法第47條第1項之
      規定加重其刑。
（三）被告丁○○因好奇心所驅 ，而持有上開仿CLOCK廠27型半
      自動手槍1支（槍枝管制編號0000000000，含彈匣1個）及
      子彈1顆，且其持有槍、彈時間僅2、3日，隨即歸還所有
      人被告乙○○，其情究與擁槍自重者有別，犯罪情節較輕
      ，處以出借、持有手槍最輕法定本刑，猶嫌過重，顯屬法
      重情輕，應依刑法第59條規定減輕其刑。
（四）上訴駁回部分（即被告乙○○部分）
      原審依上開事證，適用前述法律，並審酌被告乙○○前曾
      違反槍砲彈藥刀械管制條例（未構成累犯），素行不佳，
      且製造各式具有殺傷力之槍、彈，擁槍自重，並出借他人
      ，危險性甚高 ，就製造手槍罪部分量處有期徒刑7年，就
      出借手槍部分量處有期徒刑5年，並定應執行刑為有期徒
      刑8年。並以扣案均具有殺傷力之仿COLT廠27型半自動手
      槍1支（槍枝管制編號0000000000）、仿BERETTA廠92FS型
      半自動手槍1支（槍枝管制編號0000000000，含彈匣1個）
      、仿BERETTA廠M9型半自動手槍1支（槍枝管制編號000000
      0000，含彈匣1個）、仿CLOCK廠27型半自動手槍1支（槍
      枝管制編號0000000000，含彈匣1個）、仿FN廠1901型半
      自動手槍1支（槍枝管制編號0000000000，含彈匣1個），
      及均具傷殺力之土造子彈57顆、口徑9 mm制式子彈1顆、
      霰彈3顆，均為違禁物，依刑法第38條第1項第1款宣告沒
      收；另均具殺傷力之土造子彈30顆、口徑9mm制式子彈2顆
      、霰彈1顆，則均因送鑑定試射完畢，顯已滅失，爰不為
      沒收之宣告；而扣案車床1臺、鑽孔機1臺、槍身3支、滑
      套3個、仿COLT廠半自動手槍半成品1支、彈頭1包、彈殼1
      包，火藥1罐、底火蓋1包、火藥釘1盒、子彈裝填器1臺、
      改造槍枝零件1盒，則均為被告乙○○所有供其製造手槍
      、子彈所用之物，業據被告乙○○供承在卷，爰依刑法第
      38條第1項第2款宣告沒收之。經核認事用法均無不合，量
      刑亦屬妥當，被告乙○○上訴指摘原判決不當，為無理由
      ，被告乙○○之上訴，應予駁回。
（五）撤銷改判部分（即被告丁○○部分）：
      爰審酌被告丁○○因好奇心所驅 ，而持有上開仿CLOCK廠
      27型半自動手槍1枝，且其持有槍 、彈時間僅2、3日，隨
      即歸還所有人被告乙○○，其情究與擁槍自重者有別，犯
      罪情節較輕等一切情狀，量處有期徒刑1年8月，以示懲儆
      。
（六）被告丁○○持有之仿CLOCK廠27型半自動手槍1支（槍枝管
      制編號0000000000，含彈匣1個）及子彈1顆均為違禁物，
      ，均應依刑法第38條第1項第1款宣告沒收。
四、關於撤銷部分（即被告丁○○部分），撤銷原判決之理由
（一）被告丁○○構成累犯，原判決未依累犯之規定加重其刑，
      此部分之認事用法，尚有未洽。
（二）被告丁○○持有之仿CLOCK廠27型半自動手槍1支（槍枝管
      制編號0000000000，含彈匣1個）及子彈1顆均為違禁物，
      ，此部分之槍彈，於被告丁○○之論科時，仍應為沒收之
      宣告，原判決於此部分漏未為沒收之宣告，亦有未洽。
五、適用法律
（一）刑事訴訟法第368條、第369條第1項前段、第364條、第
      299條第1項前段。
（二）槍砲彈藥刀械管制條例第8條第4項、第12條第4項，刑法
      第11條前段、第47條第1項、第55條、第59條、第42條第3
      項、第38條第1項第1款。
本案經檢察官吳忠賢到庭執行職務。
中    華    民    國    97    年    9     月    17    日
                  刑事第三庭    審判長法  官  陳義仲
                                      法  官  宋明中
                                      法  官  蔡勝雄
以上正本證明與原本無異。
如不服本判決，應於收受本判決後十日內向本院提出上訴書狀。
其未敘述上訴理由者並得於提起上訴後十日內向本院補提理由書
狀（均須按他造當事人之人數附繕本）「切勿逕送上級法院」。
                                      書記官  汪姿秀
中    華    民    國    97    年    9     月    17    日
附錄本案論罪科刑法條：
槍砲彈藥刀械管制條例第8條第1項、第2項、第4項
未經許可，製造、販賣或運輸鋼筆槍、瓦斯槍、麻醉槍、獵槍、
空氣槍或第4條第1項第1款所定其他可發射金屬或子彈具有殺傷
力之各式槍砲者，處無期徒刑或5年以上有期徒刑，併科新臺幣1
千萬元以下罰金。
未經許可，轉讓、出租或出借前項所列槍枝者，處5年以上有期
徒刑，併科新臺幣1千萬元以下罰金。
未經許可，持有、寄藏或意圖販賣而陳列第1項所列槍枝者，處3
年以上10年以下有期徒刑，併科新臺幣700萬元以下罰金。
槍砲彈藥刀械管制條例第12條第1項、第2項、第4項
未經許可，製造、販賣或運輸子彈者，處1年以上7年以下有期徒
刑，併科新台幣500萬元以下罰金。
未經許可，轉讓、出租或出借子彈者，處6月以上5年以下有期徒
刑，併科新台幣300萬元以下罰金。
未經許可，持有、寄藏或意圖販賣而陳列子彈者，處5年以下有
期徒刑，併科新台幣300萬元以下罰金。


司法院資訊處製作；財團法人民間司法改革基金會備份。
